臺灣高等法院臺中分院刑事判決
110年度上訴字第2173號
上  訴  人  
即  被  告  李奇勳


選任辯護人  謝逸文  律師（法扶律師）
上列上訴人因違反毒品危害防制條例等案件，不服臺灣臺中地方
法院110年度訴字第1184號中華民國110年10月26日第一審判決（
起訴案號：臺灣臺中地方檢察署110年度偵字第14102、18910號
），提起上訴，本院判決如下：
    主  文
原判決關於其附表一編號1、2所示販賣第一級毒品罪及沒收，
  暨就其附表一編號1至3所定之應執行刑部分，均撤銷。
甲○○犯如附表一編號1、2所示之罪，均累犯，各處如附表一編
  號1、2「主文」欄所示之刑，沒收部分各如附表一編號1、2「
  主文」欄所示。
其餘上訴駁回。
甲○○上開第二項經撤銷改判部分所處之刑，與前開第三項上訴
  駁回其中如附表一編號3所處之刑部分，應執行有期徒刑玖年
  。
　  犯罪事實
一、甲○○（綽號「阿七」、「阿兄」）前曾：1、於民國99年10
    月18日，因施用第一級毒品案件，由臺灣臺中地方法院以99
    年度訴字第2416號判處有期徒刑8月確定；2、又於100年9月
    30日，因販賣第一級毒品既、未遂案件，經本院以100年度
    上訴字第1340號分別判處有期徒刑3年11月（共2罪）、3年1
    0月（共10罪）、1年11月，應執行有期徒刑7年4月確定；3
    、再於99年12月6日，因施用第一級毒品案件，由臺灣臺中
    地方法院以99年度訴字第3202號判處有期徒刑11月確定，上
    開1至3所示之刑期，後經本院以100年度聲字第2102號裁定
    應執行有期徒刑8年7月確定；4、復於106年10月16日，因施
    用第一級毒品案件，由臺灣臺中地方法院以106年度訴字第1
    955號判處有期徒刑8月確定；5、另於107年1月22日，因施
    用第一級毒品案件，經臺灣臺中地方法院以106年度訴字第2
    295號判處有期徒刑8月確定，前開4、5所示之刑，嗣由臺灣
    臺中地方法院以107年度聲字第1846號裁定應執行有期徒刑1
    年2月確定，上揭1至3所定應執行刑經入監執行，於105年11
    月24日經假釋付保護管束後，復經撤銷假釋，所餘殘刑有期
    徒刑1年11月又22日，與前開4、5所定之應執行刑在監接續
    執行後，已於109年6月24日假釋付保護管束，並因前揭保護
    管束期間業於109年11月3日期滿未經撤銷而視為執行完畢。
    詎仍未知警惕，明知海洛因、甲基安非他命分別係毒品危害
    防制條例所列管之第一級毒品、第二級毒品，依法不得販賣
    、持有，竟先、後3次各別起意，其中2次基於意圖營利之販
    賣第一級毒品之犯意（指附表一編號1、2部分），另1次則
    基於意圖營利之販賣第二級毒品甲基安非他命之犯意（指附
    表一編號3部分），以其所有之三星廠牌行動電話1支（其內
    插置0000000000號門號卡1枚，以下合稱門號0000000000號
    行動電話）作為聯絡之工具，各於如附表一編號1至3所示時
    間、地點，以如附表一編號1至3所示之價格及方式，分別販
    賣第一級毒品海洛因予已成年之張清煉共計2次，及販賣第
    二級毒品甲基安非他命予已成年之蔡文義1次。
二、甲○○明知甲基安非他命係毒品危害防制條例所列管之第二級
    毒品，且屬藥事法管制之禁藥，依法不得非法轉讓，竟先、
    後2次各別起意，各次分別基於轉讓禁藥甲基安非他命之犯
    意，各於如附表二編號1、2所示時間、地點，以如附表二編
    號1、2所示方式，無償轉讓如附表二編號1、2所示禁藥甲基
    安非他命予已成年之林暐竣、張永煌各1次。
三、嗣為警依法對甲○○上開所有之門號0000000000號行動電話執
    行通訊監察，並於110年4月21日11時50分許，循線持臺灣臺
    中地方法院法官核發之搜索票，前至其位於臺中市○○區○○路
    0段00巷00弄0號住處執行搜索，起出上開門號0000000000號
    行動電話1支（含門號卡1枚）扣案，且於同日17時35分許，
    在苗栗縣○○鄉○○村00○00號（為甲○○之不知情女友住處）對
    甲○○執行拘提，及經調查詢問張清煉、蔡文義、林暐竣、張
    永煌等人而查悉上情。
四、案經臺灣臺中地方檢察署檢察官指揮臺中市政府警察局刑事
    警察大隊移送偵查後起訴。
    理  由
一、證據能力方面：
    按刑事訴訟法第159條之5規定：「（第1項）被告以外之人
    於審判外之陳述，雖不符前4條之規定，而經當事人於審判
    程序同意作為證據，法院審酌該言詞陳述或書面陳述作成時
    之情況，認為適當者，亦得為證據。（第2項）當事人、代
    理人或辯護人於法院調查證據時，知有第159條第1項不得為
    證據之情形，而未於言詞辯論終結前聲明異議者，視為有前
    項之同意」，其立法意旨在於傳聞證據未經當事人之反對詰
    問予以核實，原則上先予排除，惟若當事人已放棄詰問或未
    聲明異議，基於證據資料愈豐富，愈有助於真實發現之理念
    ，且強化言詞辯論原則，法院自可承認該傳聞證據例外擁有
    證據能力。經查，有關下述所引用未符合刑事訴訟法第159
    條之1至第159條之4所示之證據，業據檢察官、上訴人即被
    告甲○○（下稱被告）及其辯護人於本院明示同意作為證據（
    見本院卷第111頁），且經本院於審理時當庭直接提示而為
    合法之調查，檢察官、被告及其辯護人均未於言詞辯論終結
    前聲明異議（見本院卷第145至157頁），本院審酌前開證據
    作成或取得之狀況，並無非法或不當取證之情事，故認為適
    當而均得以作為證據，是前開證據依刑事訴訟法第159條之5
    之規定，均具有證據能力。
二、訊據被告對於上揭販賣第一級毒品海洛因2次、販賣第二級
    毒品甲基安非他命1次及轉讓禁藥甲基安非他命2次之犯行均
    坦承不諱（見本院卷第152至154頁），且查：
(一)前揭各該犯罪事實，除據被告於原審、本院歷次均坦認無訛
    （見原審卷第18、123、272至273頁、本院卷第110、152至1
    54頁）外，亦據被告於偵訊時就如附表一編號1至3所示販賣
    第一級毒品海洛因2次及販賣第二級毒品甲基安非他命1次之
    行為自白在卷（見偵字第14102號卷第425至427頁），並經
    被告分別於警詢、偵訊時就如附表二編號1、2所示轉讓禁藥
    甲基安非他命2次之行為供認在卷（見偵字第18910號卷第62
    頁、偵字第14102號卷第348、426、453頁），且有證人張○○
    於偵訊（見他字第1831號卷一第500至501頁）、證人蔡○○於
    偵訊（見他字第1831號卷一第488至489頁）、證人林○○於偵
    訊（見他字第1831號卷一第307頁）及證人張○○於警詢（見
    偵字第18910號卷第252頁。證人張○○就其先前誤為指述被告
    所轉讓者為海洛因云云部分，業經其於該次警詢時更正陳明
    ）時之證述在卷可稽，且有被告於如附表一編號1所示通話
    期間，以其所有門號0000000000號行動電話與張清煉持用之
    門號0000000000號行動電話聯絡之通訊監察譯文（見他字第
    1831號卷一第335至336頁），被告於如附表一編號2所示通
    訊期間，以上開門號0000000000號行動電話之LINE通訊軟體
    與張清煉聯繫之訊息內容翻拍照片（見他字第1831號卷一第
    343至344頁），被告於如附表一編號3所示通話期間，以門
    號0000000000號行動電話與蔡文義使用00-00000000號室內
    電話及持用之門號0000000000號行動電話聯絡之通訊監察譯
    文（見他字第1831號卷一第449至452頁）、被告如附表二編
    號1所示與林暐竣持用之門號0000000000號行動電話聯繫之
    通訊察譯文（見他字第1831號卷一第285頁）、臺灣臺中地
    方法院110年度聲監續字第186號通訊監察書（含電話附表，
    見他字第1831號卷二第41至43頁）等在卷可憑，足認被告之
    自白與事實相符而為可信。而檢察官起訴書雖認被告如附表
    一編號2所販賣海洛因之重量不詳，惟依被告於本院就其販
    賣金額相同之如附表一編號1、2所示販賣第一級毒品2次部
    分，供承伊所獲取之利得均同各為價值約新臺幣（下同）10
    00元海洛因之量差等語（見本院卷第113頁），堪認被告上
    開2次販賣之海洛因重量應為相同，併此陳明。
(二)又被告對於在如附表一編號2之②地點上車之不詳姓名、年籍
    之成年男子（下稱甲男），固供稱此人係其上手即綽號「阿
    龍」之林清泉，原判決亦據此認定而載為「林O泉」，惟林
    清泉此部分所涉於上揭如附表一編號2所示時間販賣交付第
    一級毒品海洛因予被告之罪嫌，業由臺灣臺中地方檢察署檢
    察官以110年度偵字第30429號案件偵查後，認為其罪嫌尚有
    未足，而業為不起訴之處分在案，有上開不起訴處分書1份
    （見本院卷第95至97頁）在卷可稽。本院參以證人張○○於偵
    訊時就甲男部分證稱：我和甲○○先約在丁丁藥局旁停車格，
    我上甲○○的車，甲○○開車載我到太平區中平路與新平路一帶
    ，甲○○在車上跟我拿5000元，之後就有一男子戴口罩、帽子
    上車坐副駕駛座後面，一下子就下車了，我不知道他是誰，
    也不知道他上車做什麼，我沒看到，那男的下車後，甲○○就
    將他手上的海洛因交給我，之後甲○○就載我回丁丁藥局。甲
    ○○用多少錢買到交給我這包海洛因，我不清楚，我當天回家
    就有拿來施用等語（見他字第1831號卷一第500至501頁），
    亦未能明確指證甲男即為被告所指之林清泉，實尚無可僅以
    卷附被告與匿稱「神風」者間語意未明之LINE對話內容（見
    偵字第14102號卷第40頁），及被告與張清煉間之LINE訊息
    紀錄（見偵字第14102號卷第91至92頁），徒以被告一己片
    面之自我解釋，即遽認前開甲男即係被告所指之林清泉，附
    此敘明。
(三)按販賣毒品係違法行為，非可公然為之，且毒品可任意分裝
    、增減份量、調整純度，其價格並隨時依交易雙方之關係、
    資力、需求量、對行情之認知、來源是否充裕、查緝是否嚴
    緊、購買者被查獲時供出來源之風險評估等因素而變動，既
    無公定價格，亦無法一概而論；因而販賣之利得，除經坦承
    犯行，或帳冊價量均臻明確外，委難察得實情。然衡以毒品
    價格昂貴且不易取得，其販賣行為涉及重罪，並為治安機關
    所嚴加查緝，若販賣毒品之人無利可圖，應無冒著被查獲之
    風險而平白攜帶毒品往返送交他人、自曝於危險之理，故有
    償交付毒品之人理應有從中賺取價差或量差而牟利之意圖及
    事實，應屬合理認定。從而，對於有償之毒品交易，除別有
    事證足認係按同一價格轉讓、確未牟利者外，如僅以未確切
    查得販賣毒品賺取之價差或量差，即認定非法販賣之事證不
    足，將導致知過坦承之人面臨重罪，飾詞否認之人，反而僥
    倖得逞，將失情理之平（最高法院107年度台上字第140號刑
    事判決意旨參照）。查被告於如附表一編號1至3所示時間、
    地點，分別販賣交付第一級毒品海洛因予張清煉2次，及販
    賣交付第二級毒品甲基安非他命予蔡文義1次，各有收取500
    0元、5000元、4100元之有償對價，且已據被告於原審及本
    院均自承伊就如附表一各編號之交易，均係賺取毒品量差供
    己施用等語（見原審卷第123頁、本院卷第113頁），足認被
    告為如附表一編號1至3所示販賣第一級毒品海洛因2次、販
    賣第二級毒品甲基安非他命1次之犯行，主觀上均各具有營
    利之意圖可明。
(四)此外，並有被告所有之門號0000000000號行動電話1支（含
    門號卡1枚）扣案可佐，本件事證明確，被告前開各次犯行
    均足可認定。
三、法律適用方面：
(一)按刑事上販賣罪之完成，與民事上買賣契約之成立，二者之
    概念尚有不同。在民事上，買賣雙方就買賣標的物與價金等
    買賣要件之意思表示一致，其買賣契約固已成立。然刑事上
    之販賣行為，苟行為人已著手於販賣之行為而尚未將標的物
    賣出，即難謂其販賣行為已屬完成。而所謂賣出，自應以標
    的物已否交付為斷，苟標的物已交付，縱買賣價金尚未給付
    ，仍應論以販賣既遂罪；反之，如標的物尚未交付，縱行為
    人已收受價金，仍難謂其販賣行為已屬完成。是核被告如附
    表一編號1、2所為，均係犯毒品危害防制條例第4條第1項之
    販賣第一級毒品罪；被告如附表一編號3所為，則係犯同條
    例第4條第2項之販賣第二級毒品罪。
(二)復按甲基安非他命為毒品危害防制條例第2條第2項第2款所
    列管之第二級毒品，不得非法販賣、轉讓、持有，且亦屬藥
    事法所規定之禁藥，而明知為禁藥而轉讓者，藥事法第83條
    第1項定有處罰明文。又毒品危害防制條例與藥事法間，並
    無必然之特別法與普通法關係，除轉讓之第二級毒品達淨重
    10公克以上，即合於「轉讓毒品加重其刑之數量標準」第2
    條第1項第2款規定之加重要件，或轉讓與未成年人，而應依
    毒品危害防制條例第8條第6項或第9條規定（上開條文關於
    轉讓毒品部分，未修正）加重其刑至2分之1之情形者外，其
    餘轉讓甲基安非他命之情形，因藥事法第83條第1項係毒品
    危害防制條例第8條第2項之後法，且為重法，依「重法優於
    輕法」、「後法優於前法」等法理，自應優先適用藥事法之
    第83條第1項規定處斷（最高法院刑事大法庭109年度台上大
    字第1089號裁定意旨參照）。查被告就附表二編號1、2所示
    轉讓禁藥甲基安非他命2次之數量，因查無證據足認其淨重
    已達10公克以上，且轉讓對象林暐竣、張永煌均係成年人（
    此據證人林○○、張○○分別於警詢、偵訊時陳明其等之出生日
    期可知），是核被告如附表二編號1、2所為，均係犯藥事法
    第83條第1項之轉讓禁藥罪。
(三)被告如附表一編號1至3所示販賣第一級毒品2次、販賣第二
    級毒品甲基安非他命1次之犯行，其各次為販賣而分別持有
    第一級毒品、第二級毒品之低度行為，應分別為各該販賣第
    一級毒品、第二級毒品之高度行為所吸收，均不另論罪。至
    被告如附表二編號1、2所示轉讓禁藥2次之行為，因藥事法
    並無處罰持有禁藥明文，即持有禁藥並未構成犯罪，故不生
    持有禁藥之低度行為，應為轉讓禁藥之高度行為所吸收而不
    另論罪之吸收關係問題（最高法院98年度台上字第5362號刑
    事判決意旨參照）。
(四)被告上開所為如附表一編號1、2所示販賣第一級毒品2次、
    如附表一編號3所示販賣第二級毒品甲基安非他命1次，及如
    附表二編號1、2所示轉讓禁藥2次，共計5罪，犯意各別、行
    為時間互異，應予分論併罰。　　　
(五)被告前曾：1、於民國99年10月18日，因施用第一級毒品案
    件，由臺灣臺中地方法院以99年度訴字第2416號判處有期徒
    刑8月確定；2、又於100年9月30日，因販賣第一級毒品既、
    未遂案件，經本院以100年度上訴字第1340號分別判處有期
    徒刑3年11月（共2罪）、3年10月（共10罪）、1年11月，應
    執行有期徒刑7年4月確定；3、再於99年12月6日，因施用第
    一級毒品案件，由臺灣臺中地方法院以99年度訴字第3202號
    判處有期徒刑11月確定，上開1至3所示之刑期，後經本院以
    100年度聲字第2102號裁定應執行有期徒刑8年7月確定；4、
    復於106年10月16日，因施用第一級毒品案件，由臺灣臺中
    地方法院以106年度訴字第1955號判處有期徒刑8月確定；5
    、另於107年1月22日，因施用第一級毒品案件，經臺灣臺中
    地方法院以106年度訴字第2295號判處有期徒刑8月確定，前
    開4、5所示之刑，嗣由臺灣臺中地方法院以107年度聲字第1
    846號裁定應執行有期徒刑1年2月確定，上揭1至3所定應執
    行刑經入監執行，於105年11月24日經假釋付保護管束後，
    復經撤銷假釋，所餘殘刑有期徒刑1年11月又22日，與前開4
    、5所定之應執行刑在監接續執行後，已於109年6月24日假
    釋付保護管束，並因前揭保護管束期間業於109年11月3日期
    滿未經撤銷而視為執行完畢等情，有其臺灣高等法院被告前
    案紀錄表1份（見本院卷第53至59、64頁）在卷可考，其於
    受上開有期徒刑執行完畢後，5年內故意再犯本件有期徒刑
    以上之各罪，均為累犯，參酌司法院釋字第775號解釋意旨
    ，衡酌被告上開前案所犯均為與毒品有關之販賣既、未遂或
    施用之罪，且於前案執行完畢後之數月內，即再犯本案販賣
    第一級毒品之2罪、販賣第二級毒品之1罪及轉讓禁藥之2罪
    ，參酌司法院釋字第775號解釋意旨，倘依累犯之規定而於
    法就得加重之法定刑各予加重其刑，並無其所受刑罰超過所
    應負擔罪責而致其人身自由因此遭受過苛之侵害情事，故本
    院認除被告所為上開販賣第一級毒品之2罪之法定刑為死刑
    、無期徒刑部分，及被告所為前開販賣第二級毒品之1罪之
    法定刑為無期徒刑部分，依法均不得加重其刑外，就被告所
    犯上開販賣第一級毒品、第二級毒品各罪之其餘法定刑及轉
    讓禁藥2罪之法定刑部分，均依刑法第47條第1項之規定加重
    其刑。
(六)按毒品危害防制條例第17條第2項規定：「犯第4條至第7條
    之罪於偵查及歷次審判中均自白者，減輕其刑。」；復按行
    為人轉讓同屬禁藥之第二級毒品甲基安非他命（未達法定應
    加重其刑之一定數量）予成年人（非孕婦），依重法優於輕
    法之原則，擇較重之藥事法第83條第1項轉讓禁藥罪論處，
    如行為人於偵查及歷次審判中均自白，仍應適用毒品危害防
    制條例第17條第2項規定減輕其刑（最高法院刑事大法庭109
    年度台上大字第4243號裁定意旨參照）。查被告就如附表一
    編號1至3所示販賣第一級毒品海洛因2次、販賣第二級毒品
    甲基安非他命1次，及如附表二編號1、2所示轉讓禁藥甲基
    安非他命2次之犯行，已分別於警詢、偵訊、原審及本院歷
    次審判時自白在卷（見偵字第14102號卷第425至427、348、
    426、453頁，偵字第18910號卷第62頁，原審卷第272至273
    頁、本院卷第152至154頁），爰分別依毒品危害防制條例第
    17條第2項之規定各予減輕其刑，且除被告上開所犯販賣第
    一級毒品罪之法定刑死刑、無期徒刑，及其所犯前開販賣第
    二級毒品罪之法定刑為無期徒刑部分依法均不得加重而僅減
    輕其刑外，被告所犯上揭販賣第一級毒品之2罪、販賣第二
    級毒品之1罪之其餘得加重之法定刑及被告上揭所犯轉讓禁
    藥之2罪部分，前均分別有加重、減輕之事由，依法應先加
    後減之。而被告就其所為如附表一編號2所示販賣第一級毒
    品之犯行，雖於偵查中曾辯稱其該次所販賣之毒品種類應為
    第二級毒品甲基安非他命云云（見偵字第14102號卷第372、
    425至426頁），然被告於110年5月19日偵訊時為上開辯稱後
    ，嗣經檢察官訊及「你販賣毒品給張清煉是海洛因，因此應
    是構成販賣第一級毒品罪...是否認罪?」後，已明確答稱「
    都承認」等語（見偵字第14102號卷第426頁），並據檢察官
    於起訴書「證據並所犯法條」欄二之後段中載明「被告於偵
    訊中就上開犯行坦承不諱，若於審理中亦均坦承犯行，請依
    毒品危害防制條例第17條第2項之規定減輕其刑」等語（參
    見起訴書第2頁倒數第4至6行），原判決未注意及此等有利
    於被告之事證，致誤認被告就其如附表一編號2所示販賣第
    一級毒品海洛因予張清煉之犯行部分，未於偵查中自白，乃
    認並無毒品危害防制條例第17條第2項規定之適用，尚有未
    合。
(七)按犯毒品危害防制條例第4條至第8條、第10條或第11條之罪
    ，供出毒品來源，因而查獲其他正犯或共犯者，減輕或免除
    其刑，毒品危害防制條例第17條第1項定有明文。該規定旨
    在鼓勵毒品下游者具體供出其上游供應人，俾進一步擴大查
    緝績效，揪出其他正犯或共犯，以確實防制毒品泛濫或更為
    擴散。所謂「供出毒品來源，因而查獲」，係指被告翔實供
    出毒品來源之具體事證，因而使有偵查犯罪職權之公務員知
    悉而對之發動偵查，並因而查獲者而言。而其中所言「查獲
    」，除指查獲該其他正犯或共犯外，並兼及被告所指其毒品
    來源其事。是倘該正犯或共犯已因另案被查獲，惟其被查獲
    之案情與被告供出毒品之來源無關，或有偵查犯罪之公務員
    已有確切之證據，足以合理懷疑該被查獲之人為被告所供販
    賣毒品來源之人，即與上開規定不符，無其適用之餘地；又
    「供出毒品來源」，係指犯該條例所定各罪之人，供出其所
    犯各罪該次犯行之毒品來源而言，亦即須所供出之毒品來源
    ，與其被訴之各該違反毒品危害防制條例犯行有直接關聯者
    ，始得適用上開規定減免其刑，並非漫無限制。倘被告所犯
    同條項所列之罪之犯罪時間，在時序上較早於該正犯或共犯
    供應毒品之時間，即令該正犯或共犯確因被告之供出而被查
    獲；或其時序雖較晚於該正犯或正犯供應毒品之時間，惟其
    被查獲之案情與被告自己所犯同條項所列之罪之毒品來源無
    關，均仍不符該條項減、免其刑之規定（最高法院103年度
    台上字第1382號、110 年度台上字第1870號刑事判決意旨參
    照）。查被告於偵查中固供稱其本案各次犯行之毒品、禁藥
    來源均為綽號「阿龍」之林清泉（見偵字第14102號卷第350
    頁），且林清泉所涉於110年3月30日3時許販賣第二級毒品
    甲基安非他命予被告1次、於同年4月11日16時18分許轉讓禁
    藥甲基安非他命予被告1次及於同年4月17日6時許販賣第一
    級毒品海洛因予被告1次之罪嫌，業由警方移送臺灣臺中地
    方檢察署檢察官偵辦，固有臺中市政府警察局刑事警察大隊
    偵八隊警員職務報告、臺中市政府警察局刑事警察大隊刑事
    案件報告書各1份（見原審卷第251至255頁）在卷可參，惟
    林清泉上揭所涉販賣第二級毒品、轉讓禁藥及販賣第一級毒
    品各1次之罪嫌，經臺灣臺中地方檢察署檢察官以110年度偵
    字第30429號案件偵查後，已認其前揭各該罪嫌均尚有未足
    ，而於110年10月25日為不起訴之處分，有上開不起訴處分
    書1份（見本院卷第95至97頁）在卷可憑，自難認被告本案
    各次行為合於毒品危害防制條例第17條第1項規定之適用，
    且參佐本判決上揭理由欄二、(二)所示之有關事證，亦難認
    如附表一編號2所示之甲男即為被告所指之林清泉【參見本
    判決前揭理由欄二、(二)之論述】，原判決於其辯論終結前
    未及參酌前開臺灣臺中地方檢察署檢察官就110年度偵字第3
    0429號案件為不起訴處分之偵查結果，而對於被告如附表一
    編號2所為販賣第一級毒品罪部分，誤認已因被告供出其毒
    品之來源而查獲，並據以適用毒品危害防制條例第17條第1
    項之規定，有所未當。
(八)按刑之量定，為求個案裁判之妥當性，法律固賦予法院裁量
    權，但此項裁量權之行使，除應依刑法第57條規定，審酌行
    為人及其行為等一切情狀，為整體之評價，並應顧及比例原
    則與平等原則，使罪刑均衡，輕重得宜，以契合社會之法律
    感情。又刑法第59條規定犯罪之情狀可憫恕者，得酌量減輕
    其刑，其所謂「犯罪之情狀」，與同法第57條規定科刑時應
    審酌之一切情狀，並非有截然不同之領域，於裁判上酌減其
    刑時，應就犯罪一切情狀（包括第57條所列舉之10款事項）
    ，予以全盤考量，審酌其犯罪有無可憫恕之事由（即有無特
    殊之原因與環境，在客觀上足以引起一般同情，以及宣告法
    定低度刑，是否猶嫌過重等等），以為判斷。查：
 1、原判決認被告於上開構成累犯之前案執行完畢後未久，即再
    犯如附表一編號1、2所示販賣第一級毒品海洛因之2罪，乃
    認不宜依刑法第59條之規定予以酌減其刑，固非無見。惟參
    以被告上開如本判決理由欄三、(五)所示之前案紀錄，除其
    中編號2之本院100年度上訴字第1340號刑事判決部分係論以
    其販賣第一級毒品既、未遂罪外，其餘所犯則均為施用第一
    級毒品之罪，且被告上開前案所犯販賣第一級毒品既、未遂
    罪之犯罪時間，距其本案所犯如附表一編號1、2所示販賣第
    一級毒品2次已超逾10年以上之久（此由上開前案遭查獲起
    訴之偵查案號為臺灣臺中地方檢察署99年度偵字第16041號
    所示年度可知，見本院卷第53頁），原判決未予審認此部分
    被告前、後所犯販賣行為之時間間隔，遽認被告所為如附表
    一編號1、2所示販賣第一級毒品之2罪，均不宜適用刑法第5
    9條之規定，容有未合；況有關販賣第一級毒品罪之法定刑
    為死刑或無期徒刑，然同為販賣第一級毒品之人，其原因動
    機不一，犯罪情節未必盡同，或有大盤毒梟者，亦有中、小
    盤之分，甚或僅止於吸毒者友儕間為求互通有無之有償轉讓
    者亦有之，其販賣行為所造成危害社會之程度自屬有異，法
    律科處此類犯罪，所設之法定最低本刑卻同為「死刑或無期
    徒刑」，不可謂不重。於此情形，倘依其情狀處以較輕之徒
    刑，即足以懲儆，並可達防衛社會之目的者，自非不可依客
    觀之犯行與主觀之惡性二者加以考量其情狀，是否有可憫恕
    之處，適用刑法第59條之規定酌量減輕其刑，期使個案裁判
    之量刑，能斟酌至當，符合比例原則。本案被告所犯如附表
    一編號1、2所示販賣第一級毒品海洛因2次之犯行，其無視
    國家對於杜絕毒品危害之禁令，固值非難，然考量被告所犯
    上開販賣第一級毒品海洛因之次數為2次，各次販賣之價金
    為5000元，尚非鉅額交易，販賣對象均為張清煉1人，販賣
    期間非屬長期、所販賣之數量及獲取之利益等情，被告此部
    分販賣第一級毒品2次之犯罪情節，非可與大盤毒梟者等同
    併論，顯見情節尚非罪大惡極，其僅因一時失慮，為能取得
    些微量差而供己施用之不法利益始鋌而走險，致觸犯重典，
    並非長期、大量販賣毒品之大毒梟，被告前開如附表一編號
    1、2所示販賣第一級毒品海洛因2次犯行之法定刑，於依上
    開理由欄三、(五)、(六)所示法律規定而為適用後，均仍有
    情輕法重、經量處適用前開規定後之最低刑度仍嫌過重之情
    堪憫恕之處，爰就被告如附表一編號1、2所示販賣第一級毒
    品之2罪，均依刑法第59條之規定各予遞為減輕其刑。
 2、至被告所為如附表一編號3所示販賣第二級毒品之1罪及如附
    表二編號1、2所示轉讓禁藥之2罪部分，被告上訴意旨固略
    以：伊因女友要戒毒，已痛改前非，決定戒除毒癮而不再涉
    及販賣第二級毒品，且其母親之年事已高，為不使其擔憂，
    伊已保證脫離該環境，絕不再涉入毒品之販賣，並請考量其
    所為如附表二編號1、2所示轉讓禁藥2次之數量甚微，及具
    有斷絕與毒品接觸之決心等情，就伊此部分所犯各罪，均予
    適用刑法第59條之規定等語；然本院酌以被告上揭販賣第二
    級毒品1次及轉讓禁藥2次之犯罪情狀，認於依本判決前揭理
    由欄三、(五)、(六)所示法律規定而為適用後，分別在各罪
    之法定刑範圍內予以量刑，尚難認有何情輕法重之情，均不
    合於刑法第59條所定犯罪之情狀顯可憫恕之情，自均無適用
    刑法第59條規定之餘地。
四、本院駁回上訴部分（指原判決關於其附表一編號3所示販賣
    第二級毒品之1罪、如附表二編號1、2所示轉讓禁藥之2罪及
    就上開如附表二編號1、2所示之刑所定應執行部分）之說明
    ：　
　　原審認被告所為如其附表一編號3所示販賣第二級毒品1次及
    如其附表二編號1、2所示轉讓禁藥2次等犯行之事證均屬明
    確，乃審酌被告自85年起即開始施用毒品，並曾因販賣第一
    級毒品犯行經法院科刑之素行，其明知毒品對人體危害之鉅
    ，且甲基安非他命足以造成施用者生理成癮性及心理依賴性
    ，導致精神障礙與性格異常，甚至造成生命危險，嚴重戕害
    國人身體健康，然其為求賺取供己施用之毒品，竟仍為前開
    販賣第二級毒品1次之犯行，復轉讓禁藥2次與他人，堪認其
    對於法律禁止販賣毒品、轉讓禁藥之規定，呈現漠視及敵對
    之態度，法規範秩序並因此受到相當程度之動搖，而需以相
    當之刑罰對應。再衡諸被告販賣第二級毒品、轉讓禁藥之數
    量、販賣金額、犯罪次數及對象人數，並參以其坦承犯行之
    犯後態度，兼衡其於原審審理中自陳五專畢業，家中經營車
    床事業，其每月固定有月薪2萬元，無經濟負擔等語之智識
    程度、家庭與生活狀況等一切情狀，適用刑事訴訟法第299 
    條第1項前段，毒品危害防制條例第4條第2項、第17條第2 
    項、第19條第1項，藥事法第83條第1項，刑法第11條、第47
    條第1項、第51條第5款、第38條第2項、第38條之1第1項前
    段、第3項等規定，就被告所為上開如附表一編號3所示販賣
    第二級毒品之1罪及轉讓禁藥之2罪部分，分別量處如附表一
    編號3、附表二編號1、2「主文」欄所示之刑，並就如附表
    二編號1、2所處之刑部分，定其應執行刑為有期徒刑7月，
    且就沒收部分說明：1、被告因犯如附表一編號3所示販賣第
    二級毒品之所得價金，雖未扣案，然為被告之犯罪所得，應
    依法諭知沒收，並於全部或一部不能沒收或不宜執行沒收時
    ，追徵其價額。2、扣案之門號0000000000號行動電話1支（
    含門號卡1枚），為被告所有並供其為如附表一編號3及如附
    表二編號1之犯行時，用以聯絡購毒者、受讓禁藥者所用之
    物，此據被告於原審審理時供明（見原審卷第271頁），並
    有前述通訊監察譯文在卷可證，核屬供被告販賣第二級毒品
    、轉讓禁藥之犯罪工具，應分別依毒品危害防制條例第19條
    第1項之規定，於其所犯如附表一編號3所示販賣第二級毒品
    犯行項下諭知沒收，及依刑法第38條第2項之規定，於其所
    為如附表二編號1所示轉讓禁藥犯行項下宣告沒收。3、至
　　扣案之晶體1包（見偵字第18910號卷第273頁），經鑑驗結
    果為糖，非屬毒品危害防制條例列管成分，有衛生福利部草
    屯療養院110年4月27日草療鑑字第1100400414號鑑驗書（見
    原審卷第97頁）在卷可稽，被告並供稱此扣案物與本案無關
    （見原審卷第271頁），復查無積極證據足認與本案具有關
    聯性，爰不予宣告沒收等情，核原判決此部分之認事、用法
    並無不當，所為各次量刑及就被告所為如附表二編號1、2所
    示之刑所定之應執行刑，亦均稱妥適。被告就此部分提起上
    訴，請求就其上開所犯販賣第二級毒品之1罪及轉讓禁藥之2
    罪各予適用刑法第59條之規定，依本判決上開理由欄三、(
    八)、2所示之說明，為無理由，應予駁回。
五、本院將原判決予以撤銷（指原判決關於其附表一編號1、2所
    示販賣第一級毒品罪及沒收，暨就其附表一編號1至3所定之
    應執行刑部分）改判之說明：
(一)原審認被告所為如附表一編號1、2所示販賣第一級毒品2次
    犯行之事證明確，予以論罪科刑，固非無見。惟查：１、原
    判決認被告如其附表一編號1所犯為販賣第一級毒品海洛因
    之罪，固屬正確，惟原判決於其附表一編號1「交易情節」
    欄中，將被告販賣交付之毒品誤載為「甲基安非他命」，有
    認定事實未符之誤，尚有未合。２、又被告所為如附表一編
    號2所示販賣第一級毒品罪部分，被告之毒品來源即甲男，
    尚難逕依被告片面供述即認為其所指之林清泉，且被告此次
    所為販賣第一級毒品罪，並無毒品危害防制條例第17條第1
    項規定之適用等情，業據本判決於上開理由欄二、(二)及理
    由欄三、(七)中論明；原判決於其附表一編號2誤認甲男為
    被告所指之林清泉，並認被告該次所為販賣第一級毒品罪，
    合於毒品危害防制條例第17條第1項之規定，均有未當。３、
    再被告就其所為如附表一編號2所示販賣第一級毒品犯行，
    已於偵查及法院歷次審判中均自白犯行，應依毒品危害防制
    條例第17條第2項之規定予以減輕其刑【參見本判決前揭理
    由欄三、(六)所載】；原判決就此部分誤認被告未於偵查中
    自白，而未符合毒品危害防制條例第17條第2項之規定，有
    所誤會。４、被告前開如附表一編號1、2所示販賣第一級毒
    品海洛因2次犯行之法定刑，於依上開理由欄三、(五)、(六
    )所示法律規定而為適用後，均仍有情輕法重、經量處適用
    前開規定後之最低刑度仍嫌過重之情堪憫恕之處，而均有刑
    法第59條規定之適用等情，業據本判決於前開理由欄三、(
    八)、1中敘明；原判決未就被告上開所犯販賣第一級毒品之
    2罪，均予斟酌適用刑法第59條之規定，亦有未洽。被告就
    此部分上訴，以上揭本段３、４所示內容，指摘原判決有所未
    當部分，為有理由，且原判決關於其如附表一編號1、2所示
    販賣第一級毒品之2罪部分，併有前揭１、２所示認事、用法
    之瑕疵存在，即屬無可維持，自應由本院將原判決關於其如
    附表一編號1、2所示販賣第一級毒品之2罪部分均予撤銷改
    判，且原判決就其如附表一編號1至3所定應執行之刑，因已
    失所依附，自應併予撤銷之；至原判決如其附表一編號1、2
    所示之沒收部分，雖已非屬從刑，然因此等沒收所依據之罪
    刑既經撤銷，亦均應予以撤銷之。
(二)爰審酌被告之素行（參見其臺灣高等法院被告前案紀錄表所
    示於本案行為前除累犯以外〈即累犯部分不予重覆評價〉之其
    餘經處刑確定之前案紀錄部分），其所為如附表一編號1、2
    所示販賣第一級毒品2次之犯罪動機、目的，均係出於營利
    之意圖，其於原審及本院自述之智識程度、家庭等生活狀況
    ，如附表一編號1、2所示販賣第一級毒品海洛因2次之犯罪
    手段、情節、次數、犯罪所得，其所為販賣第一級毒品之2
    罪，對社會治安所生之危害，及其犯罪後已於偵查及原審、
    本院歷次審判中均自白犯行等一切情狀，兼為考量被告上訴
    本院後請求斟酌作為量刑事由之內容，就其所為如附表一編
    號1、2所示販賣第一級毒品2次之犯行，分別量處如附表一
    編號1、2「主文」欄所示之刑，並與前開上訴駁回其中如附
    表一編號3所處之刑部分，衡酌被告所為均屬販賣毒品之非
    難可責重覆程度，及其所販賣之毒品種類併有第一級毒品（
    2次）、第二級毒品（1次）等情，定其應執行刑如主文第四
    項所示，以資懲儆。
(三)沒收部分：
 1、扣案之門號0000000000號行動電話1支（三星廠牌，含門號
    卡1張），為被告所有、供其如附表一編號1、2所示販賣第
    一級毒品海洛因犯行所用之物等情，已據被告供明在卷，並
    有通訊監察譯文（見他字第1831號卷一第335至336頁）及LI
    NE訊息內容翻拍照片（見他字第1831號卷一第343至344頁）
    在卷可憑，應各依毒品危害防制條例第19條第1項之規定，
    於被告所犯如附表一編號1、2所示販賣第一級毒品2次之犯
    行項下分別宣告沒收之。
 2、被告因犯如附表一編號1、2所示販賣第一級毒品2次之犯罪
    所得各5000元，均未扣案，且本院酌以倘予以宣告沒收，並
    無刑法第38條之2第2項所定過苛之虞等情，故認均應依刑法
    第38條之1第1項前段、第3項之規定，於其所為如附表一編
    號1、2所示販賣第一級毒品2次之犯行項下各予宣告沒收之
    ，於全部或一部不能沒收或不宜執行沒收時，追徵其價額。
據上論斷，應依刑事訴訟法第368條、第369條第1項前段、第364
條、第299條第1項前段（依判決格式簡化原則，僅引用程序法條
文），判決如主文。　　
本案經檢察官林芳瑜提起公訴，檢察官乙○○到庭執行職務。
中　　華　　民　　國　　111 　年　　3 　　月　　10　　日
                  刑事第十二庭  審判長法　官  張國忠
                                      法　官  高文崇
                                      法　官  李雅俐
以上正本證明與原本無異。
如不服本判決應於收受送達後二十日內向本院提出上訴書狀，其
未敘述上訴之理由者，並得於提起上訴後二十日內向本院補提理
由書（均須按他造當事人之人數附繕本）「切勿逕送上級法院」
。因疫情而遲誤不變期間，得向法院聲請回復原狀。
                                      書記官  蕭怡綸  

中　　華　　民　　國　　111 　年　　3 　　月　　10　　日
附錄論罪科刑法條：
毒品危害防制條例第4條第1項、第2項：
製造、運輸、販賣第一級毒品者，處死刑或無期徒刑；處無期徒
刑者，得併科新臺幣3千萬元以下罰金。
製造、運輸、販賣第二級毒品者，處無期徒刑或十年以上有期徒
刑，得併科新臺幣1千5百萬元以下罰金。
藥事法第83條第1項：
明知為偽藥或禁藥，而販賣、供應、調劑、運送、寄藏、牙保、
轉讓或意圖販賣而陳列者，處七年以下有期徒刑，得併科新臺幣
五千萬元以下罰金。

附表一：
編號 交易 對象 交易時間 交易地點 交易情節 毒品種類、數量 交易金額(新臺幣) 主文 1 張清煉 110年3月24日10時30分許 臺中市○○區○○路0段0號(丁丁藥局)旁停車格 甲○○以門號0000000000號行動電話，與張清煉持用之門號0000000000號行動電話，於110年3月24日10時10分許起至10時30分許止聯絡後，於左列約定之時、地見面，甲○○當場販賣交付右列海洛因予張清煉，並向張清煉收取價金5000元而交易完成。 海洛因1小包、重量約1/8錢(約0.46公克) 5000元 本院撤銷改判： 甲○○販賣第一級毒品，累犯，處有期徒刑捌年。 扣案之三星牌手機壹支（含門號0000000000號SIM卡壹張）沒收；未扣案之犯罪所得新臺幣伍仟元沒收，於全部或一部不能或不宜執行沒收時，追徵其價額。 2 張清煉 110年4月17日6時30分許（起訴書誤載為6時許） ①臺中市○○區○○路0段0號(丁丁藥局)旁停車格 ②臺中市太平區的中平路與新平路一帶某路段上 甲○○以門號0000000000號行動電話之LINE通訊軟體與張清煉聯絡，約在左列地點①見面，由甲○○先向張清煉收取5000元後，駕車搭載張清煉至左列地點②暫停，嗣某真實姓名、年籍均不詳之成年男子即甲男上車後，由甲○○向甲男購得右列海洛因再交付與張清煉而交易完成。 海洛因1小包(重量同於附表一編號1所示） 5000元 本院撤銷改判： 甲○○販賣第一級毒品，累犯，處有期徒刑捌年。 扣案之三星牌手機壹支（含門號0000000000號SIM卡壹張）沒收；未扣案之犯罪所得新臺幣伍仟元沒收，於全部或一部不能或不宜執行沒收時，追徵其價額。  3 蔡文義 110年3月16日21時餘許 臺中市大雅區大榮街的大榮公園 甲○○以其所有門號0000000000號行動電話與蔡文義使用00-00000000號室內電話及持用門號0000000000號行動電話，自110年3月16日20時43分許起聯絡後，蔡文義先與甲○○相約至左列地點見面，由蔡文義交付4100元予甲○○，甲○○再將右列甲基安非他命交予蔡文義而完成交易。 甲基安非他命、重量約1/3錢（約1.25公克） 4100元 本院：上訴駁回。 原判決： 甲○○販賣第二級毒品，累犯，處有期徒刑伍年肆月。扣案之三星牌手機壹支（含門號0000000000號SIM卡壹張）沒收，未扣案之犯罪所得新臺幣肆仟壹佰元沒收，於全部或一部不能或不宜執行沒收時，追徵其價額。 

附表二：　　
編號 轉讓對象  轉讓時間 轉讓地點 轉讓情節 禁藥種類、數量 主文 1 林暐竣  110年3月12日15時30分許 臺中市○○區○○路○段0000號即台中○○酒店 甲○○以其所有之門號0000000000號行動電話，與林暐竣持用之門號0000000000號行動電話聯絡後，相約在左列地點見面，並當場無償轉讓右列甲基安非他命與林暐竣1次。 甲基安非他命1包、重量約0.3公克 本院：上訴駁回。 原判決： 甲○○犯藥事法第八十三條第一項之轉讓禁藥罪，累犯，處有期徒刑肆月。扣案之三星牌手機壹支（含門號0000000000號SIM卡壹張）沒收。 2 張木煌  110年4月中某日 張木煌位在臺中市○○區○○路0段00號住處廚房 甲○○前往左列地點，以含甲基安非他命之捲煙供張木煌施用之方式，無償轉讓右列甲基安非他命予張木煌1次。 甲基安非他命少許（無證據足認已達淨重10公克以上） 本院：上訴駁回。 原判決： 甲○○犯藥事法第八十三條第一項之轉讓禁藥罪，累犯，處有期徒刑肆月。